---
title: "S00 - Algunos básicos de R"
author: "Juan Carlos Martinez-Ovando"
date: "Primavera 2017"
output: html_document
---

```{r setup, include=FALSE}
knitr::opts_chunk$set(echo = TRUE)
```

## Preámbulo

En este curso usaremos [RStudio](https://www.r-project.org/) para implementar los modelos que estudiaremos.  Les recomiendo que usen [RStudio](https://www.rstudio.com/) como editor para sus rutinas (siéntanse en libertad de emplear [Jupyter](http://jupyter.org/) o [Atom](https://atom.io/) si lo encuentran más conveniente).

En estas notas revisaremos algunas de las funcionalidades más general de R. Empezaremos con la instalación de paquetes o librerias uqe utlizaremos a lo largo del curso. Desde RStudio stas librerias pueden instalarse empleando las siguientes instrucciones:

```
options("repos"="http://cran.itam.mx")

upackages = c("repmis", "tidyr", "lubridate", "dplyr", "ggplot2")

install.packages(upackages)
```

Breve descripción de los paquetes:
*  `repmis` - Importación de datos
*  `tidyr` - Manipulación de datos
*  `lubridate` - Manejo de datos temporales
*  `dplyr` - Manipulación y agregación de datos
*  `ggplot2` - Visualización de datos

```{r load_packages, echo=TRUE}
library(lubridate)
library(ggplot2)
library(tidyr)
library(dplyr)
```

## Importación de datos

Cargamos los datos desde un repositorio en GitHUb (en este caso, el repositorio de datos de nuestro curso). Para esto, empleamos en RStudio el paquete `repmis`. Por ejemplo, para leer los datos de reclamos de seguros de viviendas en Dinamarca, empleamos:


```
library(repmis)

source_data("https://github.com/jcmartinezovando/est25134_2017a/blob/master/datos/EST25134_DanishInsuranceMultivariate_Data.RData?raw=true")
```

Noten que debemos especificar el path de los datos desde el repositorio en GitHub; este lo pueden encontrar seleccionando la opción `Copy path` que se despliega al seleccionar cada archivo da datos. Empleando `repmis` es necesario que el path de datos sea `blob` Noten también la última instrucción para especificar que los datos son libres de formato. 
También podemos cargar los datos en R empleando las siguientes opciones.

```{r no.repmis, echo=TRUE}
rm(list=ls())
githubURL <- "https://github.com/jcmartinezovando/est25134_2017a/raw/master/datos/EST25134_DanishInsuranceMultivariate_Data.RData"

# En Windows
load(url(githubURL))

# Si existe problema, podemos probar con esto en Linux o iOS
download.file(githubURL,"EST25134_DanishInsuranceMultivariate_Data")
load("DanishInsuranceMultivariate_Data")
ls()
```
Noten que en este caso, el path de datos debe ser del tipo `raw`. Es la instrucción análoga a la última que empleamos en `repmis`.

La última opción es quizás la más conveniente, pues es autónoma de otras librerías a las preestablecidas en R. Sin embargo, en ciertos contextos `repmis` puede ser una muy buena opción.

## Operaciones básicas

### Operaciones con vectores

Los vectores en R se definen, en principio, como secuencias de datos. Las entradas de los vectores se acceden empleando `[]`

```{r}
a <- c(5, 2, 4.1, 7, 9.2)
a
a[2:4]
```

Como en otros lenguajes de programación, las operaciones con vectores se realizan entrada por entrada. En particular, debemos cuidar que el pŕoducto de vectores, como se muestra a continuación, los componentes sean compatibles en longitud.

```{r}
b <- a + 10
b
c <- sqrt(a)
c
a + c
10*a
length(a)
length(c)
a*c
```

Se pueden definir arreglos vectoriales de objetos particulares, como textos:
```{r}
vector_texto <- c('manzana','manzana','pera','plátano','fresa')
vector_texto
```
Solo que en este caso, varias operaciones (particularmente aritméticas) no son aplicables.

## *Data-frames*

Los `data.frame`s son arreglos de vectores en R cuyos vectores entrada (columna) pueden tener atributos particulares. A lo largo del curso estaremos trabajando con `data.frame`s todo el tiempo. 

Para definir *data-frames* podemos usar instrucciones de `R-base` o del paquete `dplyr`. A continuación un ejemplo:

```{r}
# R-base
tabla1 <- data.frame(n = 1:5, valor = a, fruta = vector_texto) 
tabla1
# dplyr
tabla2 <- data_frame(n = 1:5, valor = a, fruta = vector_texto) 
tabla2
```

Consultas a entradas renglón o columna de los data frames pueden relaizar análogamente en `R-base` o `dplyr`. Sin embargo, en el segundo se cuanta con más atributos de utilidad que explotaremos más adelante.

```{r}
# R-base
tabla1$valor
tabla1$valor[3]
# dplyr
tabla2$valor
tabla2$valor[3]
```

```{r}
# R-base
tabla1[2,]
# dplyr
tabla2[2,]
```

## Funciones

Las funciones en `R` son reglas de asociación de objetos. Dos ejemplos.

- Función convencional

```{r}
ejemplo_fun <- function(x){
  y <- x + 1
  y^2 # este último valor es el que regresa la función
}

ejemplo_fun(2)
(2+1)^2
```

- Función con funciones anónimas como argumento

```{r}
procentaje_agr <- function(x, mult = 100, FUN = round, ...){
 porcentaje <- FUN(x * mult, ...)
 paste(porcentaje, "%", sep = "")
}
utilidades <- c(2100, 1430, 3580, 5230)
utilidades_relativas <- function(x) round(x / sum(x) * 100)
procentaje_agr(utilidades,
        FUN = function(x) round(x / sum(x) * 100) )

```

## *Pipes*

En `dply` existen varias funciones que son útiles para la manipulación de `data-frame`s. Entre ellas:

1. `select` - extraer columnas
2. `filter` - extraer renglones
3. `mutate` - crear variables
4. `group_by` - agrupar por columnas
5. `summarise` - resumen de contenido y características.

En particular, cuanta con la función `%>%` (`pipe`), que definen secuencias de funciones aplicadas a uno o varios objetos. Por ejemplo:

```{r}
9 %>% sqrt
```

Esta función se define como la secuencia de crear el objeto `9` y posteriormente aplicarle la función `sqrt`. Esto es equivalente a la siguiente instrucción en `R-base`:

```{r}
sqrt(9)
```

En la siguiente entrada del blog de Sean C. Anderson  [dplyr and pipes: the basics](http://seananderson.ca/2014/09/13/dplyr-intro.html) pueden encontrar una buena introducción al tema. Desde luego, en la documentación de  [dplyr](https://cran.r-project.org/web/packages/dplyr/index.html) encontrarán la mejor y más completa documentación.

