---
title: "Aprendizaje Estadistico (Datos)"
author: "Juan Carlos Martinez-Ovando"
date: "Primavera 2017"
output: html_document
---

```{r setup, include=FALSE}
knitr::opts_chunk$set(echo = TRUE)

```

# Exportacion de datos 

Exportacion de datos en formato `*.Rdata` para GitHub

## Titanic

Description: Esta base de datos se refiere a pasajeros del Titanic, indicando si los pasajeros sobrevivieron o no, asociando este evento con un conjunto de otras variables de los pasajeros.

_Proposito: Clasificacion supervisada._

Dataset: `titanic.csv`

```{r titanic}
rm(list=ls())
# Linux
setwd("/run/media/jmartineov/JC.ITAM/JCMO.Trabajo/@Mis.Cursos/2017-A_Aprendizaje Estadistico/datos/")
#Windows
#setwd("C:/JCMO.Trabajo/@Mis.Cursos/2017-A_Aprendizaje Estadistico/datos/")
# Data
datos <- read.csv(file="Titanic/titanic.csv", header=TRUE, sep=",")

head(datos)
summary(datos)

save(datos,file="titanic.Rdata")
```

## Click prediction

_Emily Fox course on Machine Learning._

Descripcion: Este conjunto de datos es de 2012 KDD Cup Track 2, donde la tarea es predecir la tasa de clikcs de los anuncios dados una consulta, la informacion de los anuncios (enlace) y la informacion del usuario. Haga clic aqui para obtener una descripcion detallada de los datos.

El conjunto de datos original se divide en 3 partes: 

1. `capacitacion`

2. `pruebas` y 

3. `mapas` desde el identificador de funcion a las caracteristicas. 

El conjunto de entrenamiento tiene 150 M de instancias y los datos de prueba tienen 20 M de instancias. Submuestras y simplificar este conjunto de datos uniendo los datos de entrenamiento y pruebas con los mapas de caracteristicas.

Dataset: `clickprediction_data.zip`

_Proposito: Clasificacion no supervisada y prediccion._

```{r clickpred}
rm(list=ls())
# Linux
setwd("/run/media/jmartineov/JC.ITAM/JCMO.Trabajo/@Mis.Cursos/2017-A_Aprendizaje Estadistico/datos/")
#Windows
#setwd("C:/JCMO.Trabajo/@Mis.Cursos/2017-A_Aprendizaje Estadistico/datos/")
# Data
train<-read.table("Fox/clickprediction/train.txt")
test<-read.table("Fox/clickprediction/test.txt")
test_label<-read.table("Fox/clickprediction/test_label.txt")

head(train)
summary(train)

head(test)
summary(test)

head(test_label)
summary(test_label)

save(train,test,test_label,file="clickprediction.Rdata")
```

## BBC News

_Emily Fox course on Machine Learning._

Descripci?n: Este conjunto de datos contiene un pequeno subconjunto de documentos de Wikipedia y noticias de la BBC. El conjunto de datos wikipedia tiene `texto` y matriz `tf-idf`. El conjunto de datos de la BBC viene solo con el recuento de palabras.

Dataset: `bbc_data.zip` y `smallwiki.zip`

_Proposito: Clasificacion no supervisada de textos._

```{r bbcnews}
rm(list=ls())
# Linux
setwd("/run/media/jmartineov/JC.ITAM/JCMO.Trabajo/@Mis.Cursos/2017-A_Aprendizaje Estadistico/datos/")
#Windows
#setwd("C:/JCMO.Trabajo/@Mis.Cursos/2017-A_Aprendizaje Estadistico/datos/")
# Data
bbc.centers<-read.table("Fox/BBC.News/bbc_data/bbc.centers")
bbc.classes<-read.table("Fox/BBC.News/bbc_data/bbc.classes")
bbc.mtx<-read.table("Fox/BBC.News/bbc_data/bbc.mtx")
bbc.terms<-read.table("Fox/BBC.News/bbc_data/bbc.terms")

head(bbc.centers)
head(bbc.classes)
head(bbc.mtx)
head(bbc.terms)

dim(bbc.centers)
dim(bbc.classes)
dim(bbc.mtx)
dim(bbc.terms)

class(bbc.centers)
class(bbc.classes)
class(bbc.mtx)
class(bbc.terms)

cluster0<-read.table("Fox/BBC.News/smallwiki/cluster0.txt")
dictionary<-read.table("Fox/BBC.News/smallwiki/dictionary.txt")
tfidf<-read.table("Fox/BBC.News/smallwiki/tfidf.txt")

head(cluster0)
dim(cluster0)

head(dictionary)
dim(dictionary)

head(tfidf)
dim(tfidf)

save(bbc.centers,bbc.classes,bbc.mtx,bbc.terms,
     cluster0,dictionary,tfidf,
     file="bbcnews.Rdata")
```

## Netflix

_Emily Fox course on Machine Learning._

Descripcion: Este dataset es el conjunto de entrenamiento de Netflix Challenge, que contiene 99,072,112 calificaciones de `ids` de usuario a `ids` de pelicula. Cada linea tiene la forma de `ID` de identificacion de usuario `id`.

Dataset: `netflix_mm.gz` y `MovieInfo.mat` 

Require: `R.matlab`

```{r netflix}
rm(list=ls())
# Linux
setwd("/run/media/jmartineov/JC.ITAM/JCMO.Trabajo/@Mis.Cursos/2017-A_Aprendizaje Estadistico/datos/")
#Windows
#setwd("C:/JCMO.Trabajo/@Mis.Cursos/2017-A_Aprendizaje Estadistico/datos/")
# Data
require("R.matlab")

MovieInfo<-readMat("Fox/Netflix/MovieInfo.mat")
ls()

# Peliculas
head(MovieInfo[[1]])
class(MovieInfo[[1]])
dim(MovieInfo[[1]])

# Preferencias
head(MovieInfo[[2]])
class(MovieInfo[[2]])
dim(MovieInfo[[2]])

# 
class(MovieInfo[[3]])
length(MovieInfo[[3]])
MovieInfo[[3]][[3]]

save(MovieInfo,
     file="netflix.Rdata")
```

## CoVaR

_Used by Tobias Adrian and Markus K. Brunnermeier._

Descripcion: Este es un panel trimestral de $CoVaR$ y $\Delta CoVaR$, calculado en el 95- y 99- para todas las empresas en el per?odo de la muestra de 1971-2013. ($\Delta$) CoVaR es una medida del riesgo sist?mico calculada a partir de variables de estado subyacentes (por ejemplo, volatilidad de capital) y caracter?sticas de los bancos (por ejemplo, apalancamiento del libro) por Adrian y Brunnermeier (las variables estatales y las caracter?sticas bancarias provienen de los datos subyacentes. Detalles sobre el c?lculo). Los datos proporcionados en este comunicado no pueden ser utilizados para reestimar ($\Delta$) CoVaR, o m?s generalmente, para reproducir los resultados del trabajo (para eso, los datos subyacentes son necesarios). El objetivo de este comunicado es facilitar el estudio de los riesgos espec?ficos de las instituciones y del sistema por parte de otros acad?micos, responsables de pol?ticas y participantes en el mercado.

Dataset: Proprietary: CRSP, CRSP/Compustat Merged, Financial Times, Wall Street Journal Public: FR Y9-C, FR H.15, U.S. Treasury Data and Charts Center, Fama-French Research Factors 

Require: `foreign`

```{r covar}
rm(list=ls())
# Linux
setwd("/run/media/jmartineov/JC.ITAM/JCMO.Trabajo/@Mis.Cursos/2017-A_Aprendizaje Estadistico/datos/")
#Windows
#setwd("C:/JCMO.Trabajo/@Mis.Cursos/2017-A_Aprendizaje Estadistico/datos/")
# Data
require("foreign")
datos <- read.dta("CoVaR/CoVaR_qtrly.dta")

save(datos,
     file="CoVaR.Rdata")
```

## Diabetes

Descripcion: Estos datos consisten en observaciones en 442 pacientes, siendo la respuesta de interes una medida cuantitativa de la progresion de la enfermedad un año después de la línea de base. Contiene diez variables basales:

1. Edad

2. Sexo

3. Indice de masa corporal

4. presión arterial media y 

5. seis mediciones de suero sanguíneo --- más términos cuadráticos, dando un total de 64 características.

Obsérvese que estos datos se estandarizan primero para que tengan media cero.

Dataset: `Diabetes_Data_442`

```{r diabetes}
rm(list=ls())
# Linux
setwd("/run/media/jmartineov/JC.ITAM/JCMO.Trabajo/@Mis.Cursos/2017-A_Aprendizaje Estadistico/datos/")
#Windows
#setwd("C:/JCMO.Trabajo/@Mis.Cursos/2017-A_Aprendizaje Estadistico/datos/")
# Data
datos<-read.csv("Diabetes/Diabetes_Data_Std_442.csv", head=TRUE, sep=",")

dim(datos)
head(datos)
dim(datos)

save(datos,
     file="diabetes.Rdata")
```

## `MCMC_FactAnal`

Descripcion: 

Dataset: `FA/MCMC_FactAnal.csv`

_Proposito: Reduccion de dimensionalidad._

```
rm(list=ls())
setwd("/run/media/jmartineov/JC.ITAM/JCMO.Trabajo/@Mis.Cursos/2017-A_Aprendizaje Estadistico/sesiones/")

data <- read.csv("/run/media/jmartineov/JC.ITAM/JCMO.Trabajo/@Mis.Cursos/2017-A_Aprendizaje Estadistico/sesiones/FA/MCMC_FactAnal.csv",header=TRUE, sep=",",na.strings="NA", dec=".", strip.white=TRUE)

save(datos,
     file="/run/media/jmartineov/JC.ITAM/JCMO.Trabajo/@Mis.Cursos/2017-A_Aprendizaje Estadistico/datos/MCMC_FactAnal.Rdata")
```
