---
title: "S07 - Clasificacion supervisada"
author: "Juan Carlos Martínez-Ovando"
date: "Primavera 2017"
output: html_document
---

```{r setup, include=TRUE}
knitr::opts_chunk$set(echo = TRUE)
options(digits=2)
require("dplyr")
require("ggplot2")
```

# Analitica empirica

## Ejemplo 2: Embarazos prematuros

La segunda observacion consiste en un conjunto de datos de embarazos prematuros $Y\in\{0,1\}$ considerando la dosis de un medicamento `dde`, etiquetada como `X` en los datos, y cuatro estimulos adicionales $(Z_1,Z_2, Z_3,Z_4)$.

Los datos estan disponibles en el repositorio del curso.

```{r ex1_sim, include=FALSE}
githubURL <- "https://github.com/jcmartinezovando/est25134_2017a/raw/master/datos/pregnancy.RData"

# En Windows
load(url(githubURL))
ls()
```

Los estimulos y atributos estan relacionados de manera separable, como se muestra en la siguiente grafica *-noten que la separacion en este caso no es distinguible y no es  necesariamente lineal-*.

```{r ex1_data}
Y <- datos$Y
X <- datos[, c("X","Z1","Z2","Z3","Z4")]

plot(X)

table(Y)
plot(X$X, X$Z1, col=Y+3)
plot(X$X, X$Z2, col=Y+3)
plot(X$X, X$Z3, col=Y+3)
plot(X$X, X$Z4, col=Y+3)
cor(X)
summary(X)
```

_Notemos que los datos en las $X$s (covariables) han sido ya estandarizados. Esta es una practica comun para el ajuste de modelos $GLM$._

La implementacion de los modelos que usaremos en esta sesion require de los paqutes `broom` y `biglm` de R:
```
install.packages("broom")
install.packages("biglm")
```

* El paquete `broom` convierte los resultados de un modelo en la forma de un `data.frame`, de forma que podemos recuperar sus resultados por componente rapida y sencillamente (noten que esta funcionalidad solo es valida cuando tenemos modelos con salidas "tipicas" de R).

* El paquete `biglm` implementa modelos lineales generalizados con una reduccion significativa del uso de memoria, por lo que puede implementarse en bases de datos "grandes".

### Datos `train` y `test`

Construimos la muestra de `entrenamiento` (o `train`) y la muestra de `prueba` (o `test`).

Las definimos de tal forma que la muestra de prueba sea aproximadamente el 10 por ciento de la muestra completa. Y eso lo hacemos proporcionalmente dentro de las dos clases de posibles valores de $Y$ en la muestra completa. La seleccion de las muestra se obtiene aleatoriamente sin remplazo.

```{r trainset}
indice1 <- which(Y==1)
indice0 <- which(Y==0)

length(indice1)
length(indice0)

set.seed(33)
indice1train <- sample(indice1,300,replace=FALSE) 
indice0train <- sample(indice0,1800,replace=FALSE) 

Y.train <- Y[c(indice1train,indice0train)]
Y.test <- Y[-c(indice1train,indice0train)]
X.train <- X[c(indice1train,indice0train),]
X.test <- X[-c(indice1train,indice0train),]
```

### Aprendizaje estadistico

a) Aprendemos del modelo empleando `Y.train` y `X.train` definidas anteriormente. Empleamos en este caso el algoritmo `biglm`.

Aunque no es necesario, en este caso, ilustramos como implementar `biglm` en varias etapas (como se emplearia cuando tenememos un conjunto de datos significativamente "grande").

```{r biglm}
table(Y.train)
train <- cbind(Y.train,X.train)
summary(train)
head(train)

# GLM convencional
formula <- Y.train~1+X+Z1+Z2+Z3+Z4

# Logit 
logit.fit <- glm(formula,
                   data=train,
                   family=binomial(link = "logit"))
summary(logit.fit)
# Probit
probit.fit <- glm(formula,
                   data=train,
                   family=binomial(link = "probit"))
summary(probit.fit)

## bigGLM
#require("biglm")
## Logit 
#logit.bigfit <- bigglm(formula,
#                   data=train,
#                   family=binomial(link = "logit"),
#                   chunksize = 10, sandwich = TRUE)
#summary(logit.bigfit)
## Probit
#probit.bigfit <- bigglm(formula,
#                   data=train,
#                   family=binomial(link = "probit"))
#summary(probit.bigfit)
```

Ahora realizamos algunas predicciones...

```{r prediction}

# Test
test <- cbind(Y.test,X.test)
summary(test)
head(test)

# Prediccion

# Logit
logit.test <- as.data.frame(predict(logit.fit, test, type="response"))
summary(logit.test)

# Probit
probit.test <- as.data.frame(predict(probit.fit, test, type="response"))
summary(probit.test)

```

### Estimacion por remuestreo 

En este apratado implementamos un procedimiento de remuestro sobre el aprendizaje con los datos de `entrenamiento` empleando el paquete `broom`. 

Con el siguiente script generamos un `data.frame` con los valores estimados de los coeficientes de los modelos con base para cada una de las muestras `boostrap`.

```{r resample}
require("dplyr")
require("broom")

boot.sample <- 100

# Logit
logit.boot <-train %>% 
              bootstrap(boot.sample) %>% 
              do(tidy(glm(formula, ., family=binomial(link = "logit"))))
head(logit.boot)

# Probit
probit.boot <-train %>% 
              bootstrap(boot.sample) %>% 
              do(tidy(glm(formula, ., family=binomial(link = "probit"))))
head(probit.boot)
```


# Referencias

* Introduccion a "boostrap" del libro  _An Introduction to the Bootstrap_ de B. Efron & R. Tibshirani (1993) <a href="https://www.hms.harvard.edu/bss/neuro/bornlab/nb204/statistics/bootstrap.pdf">[liga]</a>