---
title: "Sesion 16: Modelos gráficos: Introducción"
author: "Juan Carlos Martinez-Ovando"
date: "Primavera 2017"
output: html_document
---

```{r setup, include=FALSE}
knitr::opts_chunk$set(echo = TRUE)
```

----------------------------------

----------------------------------

### **Resumen y objetivos**

* Revisaremos la creacion de grafos en `R`, asi como algunas definiciones y propiedades fundamentales

* Realizaremos una inspeccion de algunos calculos de estadisticas basicas para modelos de grafos

* Emplearemos las librerias `diagram` e `igraph` de `R`:

```
install.packages("diagram")
install.packages("igraph")
```

----------------------------------

----------------------------------

# I. Modelos graficos

## I.1. Creacion de diagramas

En `R` podemos crear modelos graficos empleando las librerias `diagram` e `igraph`.

### a. `diagram`

La libreria `diagram` permite crear grafos en `R`. Por **ejemplo**, creamos un grafo conectado con dos niveles donde los primeros 2 `nodos` comparten la misma línea y los 2 siguientes `nodos` comparten otro nivel de conectividad.

```{r}
require("diagram")

names <- c("0", "0", "1", "1")
M <- matrix(nrow = 4, ncol = 4, byrow = TRUE, data = 0)
M[2, 1] <- M[4, 3] <- "Conector"

par(mar = c(0, 0, 0, 0))
plotmat(M, pos = c(2, 2), 
           # pos - posicion del grafo
           name = names, lwd = 1, curve = 0,
           box.lwd = 1, cex.txt = 0.8, box.size = .1,
           box.type = "circle", box.prop = 0.5)
text(0.25,.5,"X"); text(.75,.5,"Y");
```

En este caso, `plotmat` indica las caracteristicas del grafo.

En el siguiente **ejemplo**, `pos` especifica las coordenadas para cada `nodo` (dentro del cuadro $[(0,0), (1,1)])$.

```{r}
names <- c(# nivel 1
           "0", "1", "2", 
           # Nivel 2
           "4", "5", "6")
M <- matrix(nrow = 6, ncol = 6, byrow = TRUE, data = 0)
# Etiquetas de los conectores
M[2, 1] <- "Conector_1" 
M[3, 1] <- "Conector_2"
M[5, 4] <- "Conector_3" 
M[6, 4] <- "Conector_4"

par(mar = c(0, 0, 0, 0))
plotmat(M, 
        pos = matrix(c(.25,.875, .75,.875, .75,.675, .25,.5, .75,.5, .75,.25), 
                     ncol=2, byrow=TRUE),
        name = names, lwd = 1, curve = 0,
        box.lwd = 1, cex.txt = 0.8, box.size = .1,
        box.type = "circle", box.prop = 0.5)

# Etiquetas adicionales para ciertos nodos, marcando las coordenadas de inclusion
text(0.1,.5,"X")
text(.9,.5,"Y");
```

Ahora, en este **ejemplo** definiremos conectores cruzados en el `grafo`.

```{r}
names <- c(# nivel 1
           "0", "1", 
           # nivel 2
           "2", "3")

M <- matrix(nrow = 4, ncol = 4, byrow = TRUE, data = 0)

# Relacion bidireccional en el primer nivel
M[2, 1] <- "coneccion_bidireccional"
M[1, 2] <- "coneccion_bidireccional"
M[4, 3] <- "coneccion_unidireccional"
M[4, 1] <- ""
M[2, 3] <- ""

par(mar = c(0, 0, 0, 0))
plotmat(M, pos = c(2, 2), name = names, lwd = 1, curve = 0,
           box.lwd = 1, cex.txt = 0.8, box.size = .1,
           box.type = "circle", box.prop = 0.5)
text(0.25,.5,"X"); text(.75,.5,"Y");
```

### b. `igraph`

La libreria `igraph` es mucho mas flexible que `diagram`, como veremos a continuacion. Consideraremos varios ejemplos particulares.

* E1: **graph.ring**

`graph.ring` produce grafos superficiales. En este caso, tenemos como `primer argumento` al numero de `nodos`, como `segudo argumento` si es un grafo `dirigido`, y como `tercer argumento` si es un `simetrico`.

```{r,fig.width = 12, fig.height = 6}
require("igraph")

par(mfrow=c(1,3))
# grafo circular
plot(graph.ring(5,circular=TRUE))
# grafo dirigido simetrico
plot(graph.ring(5,directed=TRUE,mutual=TRUE))
# grafo dirigido asimetrico
plot(graph.ring(5,directed=TRUE,mutual=FALSE))

```

* E2: **graph.star**

`graph.star` produce grafos colindantes (o concentricos). En el `primer argumento` consideramos el numero de nodos (teniendo uno de ellos concentrico), en el `segundo argumento` especificamos la direccionalidad de las conexiones.

```{r,fig.width = 12, fig.height = 6}
par(mfrow=c(1,3))
# grafo no dirigido
plot(graph.star(7,mode="undirected"))
# grafo dirigido concentrico
plot(graph.star(7,mode="in"))
# grafo dirigido no concentrico
plot(graph.star(7,mode="out"))
```

* E3: **graph.lattice**

`graph.lattice` produce grafos concetores para un `grid` (o `cuadricula`) de `nodos`. La `cuadricula` se define como primer argumente, admitiendo grafos en multiples dimensiones con base en un `array`.

```{r}
# Definimos la cuadricula
graph.lattice( c(3,4) )

par(mfrow=c(1,3))
# Grafo en una dimension
plot(graph.lattice( c(3) ))
# Grafo en dos dimensiones
plot(graph.lattice( c(3,4) ))
# Grafo en tres dimensiona
plot(graph.lattice( c(3,4,2) ))

```

El `segundo argumento` corresponde al tipo de conectividad> `dirigida` o `circular`. El ultimo corresponde al caso donde todos 

```{r}
par(mfrow=c(1,3))
# grafos sin conectividad dirigida
plot(graph.lattice( c(3,3) ))
# grafos con conectividad dirigida
plot(graph.lattice( c(3,3), directed=TRUE ))
# grafos con conectividad dirigida ciclica
plot(graph.lattice( c(3,3), circular=TRUE ))
```

* E4: **graph.tree**

Con `graph.tree` definimos grafos jerarquicos, donde la conectividad de los `nodos` esta especificada de manera `asimetrica`. Este tipo de `grafo` corresponde a un arbol de `descendencia dual` (i.e. arboles donde existen dos descendientes a lo mas) por cada `nodo`. El numero de `nodos` corresponde al primer argumento de la funcion.

```{r}
# Definimos un arbol
graph.tree(8)
plot(graph.tree(8))
```

El `segundo argumento` de la funcion corresponde al tipo de descendendencia (podemos especificar mas de `dos` descendientes por nodo). 

```{r}
par(mfrow=c(1,1))
# un descendiente
plot(graph.tree(8, children=1))
# dos descendientes
plot(graph.tree(8, children=2))
# tres descendientes
plot(graph.tree(8, children=3))

```

El `tercer argumento` consiste en la conectividad de los `nodos descendientes` con su `nodo origen`.

```{r}
par(mfrow=c(1,1))
# grafo estandar dirigido descendiente (estandar)
plot(graph.tree(8, mode="out"))
# grafo estandar dirigido progenitor
plot(graph.tree(8, mode="in"))
# grafo no dirigido
plot(graph.tree(8, mode="undirected"))
```

**Los grafos descritos hasta ahora satisfacen ciertas condiciones de simetria. A continuacion veremos ejemplos que relajan estas restriciones.**

* E5: **graph** 

A traves de `graph` podemos especificar **grafos asimetricos** definidos a partir de una matriz de concectividad dada por un `arreglo`, una `matriz` o un `data.frame`.

Una matriz conectora se define empleando como coordenadas que estan vinculados. Cada nodo corresponde a un reglon o columna. El `primer argumento` de esta funcion proporciona la especificacion de los `nodos` conectados. El `segundo argumento` especifica el tipo de conectividad.

```{r}
# Grafos en dos dimensiones
g <- graph( c(1,2, 
              1,3, 
              1,1, 
              1,5, 
              3,4, 
              4,5, 
              5,6),
            directed=TRUE )
g
plot(g)
```

Para un `grafo` en particular, podemos emplear la funcion `are.connected` para identificar si estan conectados o no. Si el tipo de `grafo` es dirigido, tomara en cuenta la direccionalidad para identificar el orden de conectividad entre los nodos.

```{r}
are.connected(g,1,3)
are.connected(g,3,1)
are.connected(g,5,1)
```

* E6: **graph.full**

Con `graph.full` podemos definir un grafo saturado (i.e. donde todos sus nodos estan conectados entree si). Con la funcion `is.directed` podemos identificar si un `grafo` es dirigido o no.

```{r}
g <- graph.full(8, directed=TRUE)
g
plot(g)
is.directed(g)
```

* E7: **graph**

Este es un ejemplo de un `grafo` separado con componentes de conectividad dirigidos. El parametro `n` representa el numero de `nodo`. Con la funcion `edge.list` recuperamos justamente los nodos que estan conectados de un objeto `grafo`.

```{r}
g <- graph( c(1,2, 
              1,3, 
              1,1, 
              3,4, 
              4,5, 
              5,6,
              1,6), 
            directed=TRUE, 
            n=8 )
g
plot(g)
is.directed(g)
get.edgelist(g)
```

* E8: **graph**

En este caso, creamos un grafo a partir de una `matriz` de `nodos` conectados. Definimos `edgelist` como el objeto matriz de conexion.

```{r}
# Matriz
edgelist <- matrix(c(1:5,3:6,1),
                   ncol=2)
edgelist
g <- graph(edgelist)
plot(g)
```

* E9: **graph.adjacency**

Definimos ahora un `grafo` a partir una matriz de adyacencia (que es una matrix con entradas dicotomicas indicando si los `nodos` dados coordenada a coordenada en la matriz estan conectados o no).

En este ejemplo definimos una matriz de adyacencia de manera aleatoria.

```{r}
set.seed(123)
# matrix adyacencia
n <- 8 # numero de nodos
adjacency.matrix <- matrix( (runif(n^2)>.5)+0, 
                            nrow=n )
adjacency.matrix
g <- graph.adjacency(adjacency.matrix)
g
plot(g)
get.adjacency(g)
```

* E10: **graph** 

Ahora generamos `grafos` asimetricos a partir de la informacion de conectividad contenida en un `data.frame`. En este caso los `edges` (o `nodos de conectividad`) se definen en terminos de la conectividad entre `factores` del mismo `data.frame`.

```{r}
# Creamos el data frame
n <- 10
df <- data.frame(name = sample(letters[1:10],size=n,replace=TRUE),
                 age = rpois(n,20),
                 gender = sample(c("F","M"),size=n,replace=TRUE))
df

lapply(df, class)
```
Desplegamos el `grafo` de conectividad de `g`.

```{r}
plot.igraph(g, layout=layout.fruchterman.reingold,
            vertex.label.dist=0,
            vertex.label.cex=1:2,  
            vertex.label.degree=pi/2,  
            vertex.shape=c("circle","circle"),
            vertex.label.color=c(0,1),
            edge.color=E(g)$color,
            edge.width=E(g)$weight,
            edge.label=E(g)$names, 
            edge.label.cex=2, 
            edge.lty=2, 
            edge.curved=TRUE,
            edge.loop.angle=pi/4,
            edge.arrow.size=1,
            frame=TRUE)
```


**Mas sobre matrices de adyacencia*`**

* E11: **graph.adjacency**

Consideramos ahora el ejemplo de la matriz de adyacencia `mat25.txt` del repositorio de datos en UCLA. Convertimos los datos en `mat25` como una matriz en `R`.

`betweenness` es una medida de la centralidad de un vértice dentro de una gráfica (también hay `edge.betweeness`, que no se discute aquí). `betweenness` cuantifica el número de veces que un `nodo` actúa como un puente a lo largo del camino más corto entre otros dos `nodos`.

```{r}
# Importamos los datos
x <- read.table("http://www.ats.ucla.edu/stat/data/mat25.txt", 
                header = FALSE)
dim(x)

network <- as.matrix(x)
g1 <- graph.adjacency(network)  
g1
plot(g1)

# Betweeness
(b1 <- betweenness(g1, directed = FALSE))
```

En gráficos conectados hay una métrica de distancia natural entre todos los pares de nodos, definidos por la longitud de sus trayectorias más cortas. El `farness` de un `nodo` se define como la suma de sus distancias a todos los otros `nodos`, y su `closeness` se define como la inversa de `farness`.

```{r}
(c1 <- closeness(g1, mode = "out"))
```

`degree` (o `valency`) de un vértice de un grafo es el número de aristas incidentes al vértice, con `nodos` contados dos veces.

```{r}
(d1 <- degree(g1, mode = "out"))
```

Importamos tambien `edge list` del repositorio en UCLA. Lo importamos en formato `edgelist`.

```{r}
xlist <- read.graph("http://www.ats.ucla.edu/stat/data/elist1.txt", 
                    format = "edgelist")
str(xlist)
plot.igraph(xlist)
```

Observamos en nuestro objeto gráfico que tiene 7 vértices, aunque sólo enumeramos aristas que van desde los vértices 1 a 6. `R` hace algunas suposiciones a menos que se especifique lo contrario:
 
Los vértices se indexan desde cero y pasan por el vértice con el número más alto en la lista con `edges`. Se puede especificar que su gráfico contenga más vértices que éste, pero no menos.

`edges` define al conjunto de `nodos` dirigidos pasando del primer vértice al segundo.

Así que vamos a modificar teniendo en cuenta que tenemos 8 vértices y el gráfico está indirectamente:

```{r}
xlist.8un <- read.graph("http://www.ats.ucla.edu/stat/data/elist1.txt",
                        format = "edgelist", 
                        n = 8, 
                        directed = FALSE)
str(xlist)
summary(xlist)
plot.igraph(xlist.8un)
```

***Comentarios:**

* Nuestro primer gráfico tiene un vértice 0 sin conexión y flechas en los `edges`.  

* Nuestro segundo grafo tiene sin conexión 0 y 7 vértices y sin flechas en los bordes (`edges`). 

* * E13: **graph**

También podríamos ingresar nuestros datos en un solo vector de índices de vértices donde un `edge` conecta la primera y segunda, tercera y cuarta, quinta y sexta entradas y así sucesivamente.

```{r}
g2 <- graph(c(1, 2, 2, 3, 2, 4, 2, 5, 4, 6, 5, 7, 7, 5))
str(g2)
plot.igraph(g2)
```

## Referencias

* **Lauritzen** - Graphical Models

* **Koller y Firiedman** - Probabilistic Graphical Models Principles and Techniques

* **Hoejsgaard et al** - Graphical models in R



